【裁判字號】    95,易,2444
【裁判日期】    951017
【裁判案由】    傷害
【裁判全文】
臺灣臺中地方法院刑事判決              95年度易字第2444號
公  訴  人  臺灣臺中地方法院檢察署檢察官
被      告  丙○○
上列被告因傷害案件，經檢察官提起公訴（95年度偵字第15525號）
，本院判決如下：
    主    文
丙○○傷害人之身體，處拘役伍拾日，如易科罰金，以銀元佰
元即新臺幣玖佰元折算壹日。
    犯罪事實
一、丙○○於民國95年4月20日17時30分許，在臺中縣新社鄉○○街○ 段28號住處前，見其妻阮玉容之友人甲○○○騎乘機
    車後載戊○○○，由戊○○○手抱甲○○○之幼子來回經過
    該處時，二度向其等2人詢問阮玉容之去處，經戊○○○答
    稱不知後，竟心生不滿，基於傷害之犯意，於其等2 人再次
    經過上處時，即快速從其家中橫越馬路，至其等2人所騎乘
    之機車旁，出手將機車推倒，致戊○○○受有右膝紅腫之傷
    害（另甲○○○及其幼子所受之傷害未據告訴）。
二、案經戊○○○訴由臺中縣警察局東勢分局報告臺中地方法院
    檢察署檢察官偵查起訴。
    理    由
一、訊據被告丙○○矢口否認有何傷害之犯行，辯稱：伊是向告
    訴人戊○○○等招手問伊太太去哪裡，是告訴人他們煞車不
    及自己跌倒的，伊並無出手推他們等語，經查：
(一)、被告丙○○於前開時地如何出手致告訴人戊○○○受傷一節
    ，業經證人即告訴人戊○○○於本院審理中證稱：「‧‧‧
    甲○○○騎摩托車載我，我抱他的小孩，到被告家的對面的
    時候，被告叫我們停車，問他老婆，我說我不知道，我說我
    怎麼知道你的老婆，前後問了二次，後來被告第三次的時候
    從他的家裡走過來推我，他總共問我三次他老婆在哪裡，地
    點都是在同一段路，因為我們在同一段路騎過來騎過去，然
    後我們就跌倒了，機車整個都倒了，我們都有受傷，我用手
    抱著小孩，小孩的腳有受傷。倒了之後，我們不願意爬起來
    ，被告的家裡的人就出來拉我們，被告的家裡的人也有罵我
    們，甲○○○流很多血，結果也是甲○○○騎機車載我們去
    醫院的，因為那裡的路我不認識。」等語（本院卷第28至第
    29 頁），核與證人甲○○○於本院審理時證述：「（問：
    案發當天同一時間地點你是騎摩托車在載戊○○○？）是的
    。因為我去他家玩，我回來時候我小孩在睡覺，我請他幫我
    抱小孩，我騎車載他要回我家。我第一次、第二次遇到被告
    的時候，被告問我們是否知道他老婆在哪裡，我說不知道，
    被告就騎機車很快往前面騎，第三次的時候被告就從他家門
    口衝出來，就把我們推倒，第三次被告沒有問我們什麼話。
    推倒之後，我們跟機車也倒了，我們三個人都有受傷。那時
    候我們跌倒之後，我聽到我女兒哭的很大聲，我嚇到了，我
    爬起來，戊○○○爬不起來，後來被告有過來幫忙抱戊○○○，我有跑到警察局報案，結果被告全家人就站在警局門口
    說你沒有駕照你騎摩托車，好你去報警，我也會怕，所以我
    沒有去警察局，我先載他們去醫院，後來是戊○○○的老公
    打電話到警察局。」等語相符（本院卷第29頁）。此外，復
    有東勢鎮農會附設農民醫院診斷證明書1紙在卷可參（警卷
    第11 頁），依其上之記載，告訴人戊○○○確受有右膝紅
    腫之傷害，足證前開證人所述應屬真實可採。
(二)、至證人丁○○於本院審理中雖證述：「（問：對於案發的時
    候，你有無在場？）有，戊○○○跌倒的時候，我在我家門
    口騎樓掃地。我看到被告在馬路對面，被告跟戊○○○搖手
    ，我看看他跟戊○○○搖手做什麼，摩托車是停在我家門口
    自己倒下去，甲○○○就一直罵，我說你自己跌倒，怎麼可
    以罵人，後來被告沒有推他，被告就跑過來扶他們起來，當
    時我看甲○○○一直罵我就很生氣，沒有去扶他們。摩托車
    是停著倒下去的，就是他們下車就倒下去，我們馬路高高的
    我的騎樓比較低，是停不好倒下去的」等語（本院卷第30頁
    ），惟依證人丁○○上開所述，事發當時其正在騎樓掃地，
    衡諸常情，其所關注者應是其正著手進行之清潔工作，對於
    被告僅向戊○○○搖手之尋常舉動，何須多花心力注意？又
    其若如此熱心，見到告訴人戊○○○等人跌倒在地時，手中
    尚抱一幼兒，又豈會袖手旁觀，在旁不給予任何扶助？故證
    人丁○○證述其見到被告向戊○○○搖手，且無任何異常之
    事發生下，即注意被告在做什麼等情，實有悖一般人民不願
    多管閒事之常理，故其上開所述，是否可信，已屬有疑。況
    告訴人戊○○○於事發當日即委由其夫林銘楠向臺中縣警察
    局東勢分局水源派出所報案，業經證人甲○○○於本院審理
    時證述明白（本院卷第29頁），且有臺中縣警察局東勢分局
    水源派出所受理各類案件記錄表在卷可參（警卷第12頁），
    倘證人丁○○上開證述為真，在其與被告為鄰居之情形下，
    應早已知悉告訴人戊○○○提出傷害告訴一事，其應會於警
    詢、偵查中為被告有利之證述，惟其非但未為之，且被告於
    警詢及偵查中均未曾聲請傳訊證人丁○○，遲至本院審理中
    始為此聲請，故證人丁○○上開證述之真實性，更值存疑，
    實難認為真實可採而為被告有利之認定。
(三)、綜上所述，本件事證明確，被告傷害犯行應足認定。
二、論罪科刑：
(一)、按行為後法律有變更者，適用行為時之法律。但行為後之法
    律有利於行為人者，適用最有利於行為人之法律，刑法第2
    條第1項定有明文，茲因本件論罪科刑所適用刑法業於民國
    94年2月2日以華總一義字第09400014901號令修正公布，並
    自95年7月1日起施行，法律有下列變更，爰比較新舊法如下
    ：
１、被告行為後，新增訂之刑法施行法第1條之1規定：「中華民
    國94年1月7日刑法修正施行後，刑法分則編所定罰金之貨幣
    單位為新臺幣。94年1月7日刑法修正時，刑法分則編未修正
    之條文定有罰金者，自94年1月7日刑法修正施行後，就其所
    定數額提高為30倍。但72年6月26日至94年1月7日新增或修
    正之條文，就其所定數額提高為3倍。」，是就現行刑法中
    ，有關於罰金刑處罰之規定，即有就新舊法比較之必要，惟
    經比較增訂之刑法施行法第1條之1與被告行為時之現行法規
    所定貨幣單位折算新臺幣標準第2條結果，二者規定適用之
    結果並無不同，亦即增訂之刑法施行法第1條之1之規定並無
    較為有利於被告之情形，是應依刑法第2條第1項前段之規定
    ，依被告行為時之舊法為法條適用之依據。
２、關於易科罰金之折算標準，修正後刑法第41條第1項修正提
    高為「以新臺幣1,000元、2,000元、3,000元折算1日」，並
    刪除「因身體、教育、職業或家庭之關係，執行顯有困難者
    」之條件，第2項增訂「前項規定於數罪併罰，其應執行之
    刑未逾6月者，亦適用之」，而修正前刑法第41條第1項規定
    「得以1元以上3元以下折算1日（復依修正前罰金罰鍰提高
    標準條例第2條規定，係就原定數額提高為100倍折算1日即
    銀元100元以上300元以下折算1日）」，故關於易科罰金折
    算標準，以修正前之折算標準對被告較為有利，應依刑法第
    2 條第1項本文規定，適用修正前刑法第41條第1項前段、修
    正前罰金罰鍰提高標準條例第2條規定，定其易科罰金之折
    算標準。
３、綜上所述，經本院綜合比較結果，修正後刑法之規定並非較
    有利於被告，參酌修正後刑法第2條第1項前段、但書規定之
    「從舊從輕」原則，本案應適用修正前前揭刑法規定為法條
    適用之依據。
(二)、核被告所為，係犯刑法第277條第1項之傷害罪。茲審酌被告
    僅因詢問其妻之去向未獲結果，竟恣意將乘坐於機車上之告
    訴人推倒在地，其傷害行為之動機、目的、手段、造成告訴
    人之傷勢，犯後態度不佳，至今尚未賠償告訴人之損害等一
    切情狀，量處如主文所示之刑，並諭知易科罰金之標準。
據上論斷，依刑事訴訟法第第299條第1項前段，刑法第2條第1項
前段、第277條第1項、修正前第41條第1項前段，罰金罰鍰提高
標準條例第1條前段、修正前罰金罰鍰提高標準條例第2條，現行
法規所定貨幣單位折算新台幣條例第2條，判決如主文。
本案經檢察官乙○○到庭執行職務。
中    華    民    國    95    年    10    月    17    日
                  刑事第四庭    審判長法  官  林宜民
                                      法  官  林學晴
                                      法  官  柯雅惠
上正本證明與原本無異。
如不服本判決，應於送達後十日內向本院提出上訴狀（須附繕
本），上訴於台灣高等法院台中分院。
                                      書記官  郭佳雯
中    華    民    國    95    年    10    月    17    日
附錄：
刑法第277條第1項：
傷害人之身體或健康者，處 3 年以下有期徒刑、拘役或 1 千元
以下罰金。


司法院資訊處製作；財團法人民間司法改革基金會備份。
